【裁判字號】    97,台上,3251
【裁判日期】    970710
【裁判案由】    違反醫師法
【裁判全文】
最高法院刑事判決            九十七年度台上字第三二五一號
上  訴  人  甲○○
                    1段345號
選任辯護人  林振堆律師
上  訴  人  乙○○
選任辯護人  陳化義律師
上列上訴人等因違反醫師法案件，不服台灣高等法院中華民國九
十四年八月三十日第二審判決（九十四年度上訴字第一五九八號
，起訴案號：台灣板橋地方法院檢察署九十二年度偵字第一一三
二五、一九五０七、二一二一五號，九十三年度偵字第六三四五
、六三四六號），提起上訴，本院判決如下：
    主  文
原判決撤銷，發回台灣高等法院。
    理  由
本件原判決維持第一審關於論處上訴人甲○○、乙○○共同未取
得合法醫師資格，擅自執行醫療業務罪刑（甲○○累犯），並宣
告乙○○緩刑部分之判決，駁回甲○○、乙○○在第二審之上訴
；固非無見。
惟查：(一)科刑之判決書，須將認定之犯罪事實詳記於事實欄，然
後於理由內逐一說明其憑以認定之證據，使事實與理由兩相一致
，方為合法。倘事實欄已有敘及，而理由內未加說明，是為理由
不備。理由內已加說明，而事實欄無此記載，則理由失其依據，
均足構成撤銷之原因。原判決雖於理由內說明：「扣案如附表所
示之藥劑及注射器械，均係被告（上訴人）甲○○所有供其執行
醫療業務所用之物，業據同案被告陳明典於偵查中供明，應依醫
師法第二十八條前段之規定諭知沒收」（見原判決正本第十八頁
），並於事實欄記載：「並扣得甲○○所有如附表所示之藥劑及
注射器械等物品」（見原判決正本第二頁），但判決書內查無附
表可資佐證，揆之上開說明，其理由之說明顯失所依據，要難謂
為適法。(二)被告以外之人（含共同被告、共犯、證人、鑑定人、
被害人等）於審判外之言詞或書面陳述，除法律有規定者外，不
得作為證據，刑事訴訟法第一百五十九條第一項定有明文。本件
證人陳明典於檢察官偵查中所為之陳述及證人張金春、陳明典於
台北縣政府衛生局稽查人員之訪問紀要係屬審判外之傳聞證據，
乃原判決未說明上開傳聞證據例外得為證據之原因，遽以上開證
人陳明典於檢察官偵查中所為之陳述及證人張金春、陳明典於台
北縣政府衛生局稽查人員所製作之訪問紀要，資為認定甲○○擅
自為張金春施打靜脈注射治療等醫療業務之基礎（見原判決正本
第十二、十五頁），自有判決理由不備之違誤。(三)科刑判決所認
定之事實，與其所採用之證據不相適合，即屬證據上之理由矛盾
，按諸刑事訴訟法第三百七十九條第十四款，其判決當然違背法
令。原判決於事實欄認定：「於民國九十一年至九十二年二月間
，在上開『毓仁診所』內，由乙○○提供場所、器械，供甲○○
為病患……蕭謝美蓮……等不特定病患執行施打針劑治療等醫療
業務」（見原判決正本第二頁）。如果無訛，則為病患蕭謝美蓮
施打針劑者為甲○○。但原判決於理由內併引用蕭謝美蓮於第一
審法院所證：「（問：你九十二年四月一日去作證時，檢察官有
無提示他字第二四八九號第五十一頁照片給你看？）有，檢察官
有給我看這二張照片，『照片上穿白衣服胖胖的人就是我說的黃
醫師（即乙○○）也是大胖』，照片上的人就是黃醫師，我當時
不知道他叫什麼名字，幫我打針的人就是照片上的人」及甲○○
於偵查中所供：「照片上穿白衣服胖胖的人即係伊本人」等語（
見原判決正本第七頁），資為認定甲○○有擅自為證人蕭謝美蓮
施打針劑等醫療業務犯行。其理由之說明不相一致，並有證據上
理由矛盾之違誤。以上或為上訴意旨所指摘，或為本院得依職權
調查之事項，應認原判決有撤銷發回更審之原因。
據上論結，應依刑事訴訟法第三百九十七條、第四百零一條，判
決如主文。
中    華    民    國  九十七  年    七    月    十    日
                      最高法院刑事第八庭
                          審判長法官  林  永  茂
                                法官  吳  昆  仁
                                法官  蘇  振  堂
                                法官  蕭  仰  歸
                                法官  何  菁  莪
      本件正本證明與原本無異
                                      書  記  官
中    華    民    國  九十七  年    七    月   十四   日
                                                     ｍ


司法院資訊處製作；財團法人民間司法改革基金會備份。
